臺灣臺北地方法院民事判決　　　　　　　96年度訴字第5497號
原　　　告　乙○○
被　　　告　甲○○
訴訟代理人　詹芝怡律師
上列當事人間因原告提起刑事附帶民事訴訟，請求侵權行為損害
賠償事件（95年度附民字第495號），經本院刑事庭裁定移送前
來，本院於民國九十六年十二月十八日言詞辯論終結，判決如下
：
    主  文
被告應給付原告新台幣肆拾萬元及自民國九十五年十二月十九日
起至清償日止，按年息百分之五計算之利息。
原告其餘之訴駁回。
訴訟費用由被告負擔百分之十四，餘由原告負擔。
本判決於原告以新台幣壹拾參萬肆仟元供擔保後，得假執行。但
被告如於假執行程序實施前，以新台幣肆拾萬元為原告供擔保，
得免為假執行。
原告其餘之假執行聲請駁回。
    事實及理由
壹、程序方面：
    按訴狀送達後，原告不得將原訴變更或追加他訴，但擴張或
    減縮應受判決事項之聲明者，不在此限，民事訴訟法第255
    條第1項定有明文。查原告於刑事附帶民事起訴狀中原請求
    被告應給付原告新台幣（下同）307萬5200元，及自本訴狀
    繕本送達之日起至清償日止，按週年利率5%計算之利息。嗣
    於96年8月30日減縮訴之聲明為被告應給付原告300萬元，及
    自本訴狀繕本送達之日起至清償日止，按週年利率5%計算之
    利息。其所為聲明之減縮，合於前揭規定，應予准許。
貳、實體方面：
一、原告起訴主張：被告甲○○於民國94年12月間與原告之夫吳
    俊哲認識，於95年1月31日被告知悉吳俊哲為有配偶之人後
    ，仍自同年2月13日起至同年7月2日止，連續在台北市薇閣
    汽車旅館、宜蘭縣和斯頓旅社等處，與吳俊哲相姦多次。嗣
    經原告於95年7月30日在電腦中發覺吳俊哲與被告出遊之親
    密照片，經質問吳俊哲後，始悉上情，而提起告訴，經台灣
    台北地方法院檢察署檢察官以95年度偵字第21277號聲請以
    簡易判決處刑，並由台灣台北地方法院以95年度易字第2792
    號妨害家庭案件判處被告有期徒刑3月，後經台灣高等法院
    96年上易字第960號撤銷改判有期徒刑4月得易科罰金確定。
    被告之相姦行為破壞原告之家庭，令原告感到坐立不安、無
    法安眠，且於刑事審理中仍未承認犯行，對原告多加侮辱，
    而無悔意，其不法侵害原告基於配偶關係之身分法益情節重
    大。為此依民法第184條第1項、第195條第1項前段、第3項
    規定，請求被告賠償精神上損害300萬元等語。並聲明：(一)
    被告應給付原告精神慰撫金新台幣（下同）3, 000,000 元
    及自本訴狀繕本送達之翌日起至清償之日止，依年利率5%
    計算之利息。(二)原告願供擔保請准為假執行。
二、被告則以：其雖與原告之配偶吳俊哲有相姦行為，但當時並
    不知悉其為有配偶之人，其否認有過失侵權行為。且任何人
    均不得將特定人（尤其是配偶）之性自主權視為自己之資源
    ，亦無所謂「性資源」遭到第三人侵害、剝奪之問題，最高
    法院55年台上字第2053號判例及大法官解釋第554號解釋所
    隱含的「性資源」概念，顯與現代強調人格完整發展的「性
    自主」僅有個人「性權利」、沒有「性義務」的基本內涵背
    道而馳。夫妻之一方亦不得以相姦人侵害其對於配偶享有性
    資源的獨占權利，依民法第184條、第195條規定主張侵權行
    為之損害賠償，性資源實非法律體系所明認之權利或法益。
    且原告與訴外人吳俊哲之婚姻關係仍繼續存在，其婚姻美滿
    安全無虞且未受任何侵害，是原告依民法第184條、第195條
    規定請求損害賠償，究係以何種權利受到侵害，自應具體指
    明之。再者，依民事訴訟法第277條之規定，原告除應具體
    指明係何種權利受侵害外，就「損害之發生」、「被告加害
    行為與損害發生之因果關係」等損害賠償責任之構成要件，
    亦應負舉證責任語資為抗辯。並聲明：(一)原告之訴及假執行
    之聲請均駁回。(二)如受不利益判決，願供擔保請求免為假執
    行。
三、原告主張被告自95年2月13日起至同年7月2日止，連續在台
    北市薇閣汽車旅館、宜蘭縣和斯頓旅社等處，與原告之夫吳
    俊哲相姦多次，且因被訴相姦案件，經台灣高等法院於96年
    8 月21日以96年度上易字第960號刑事判決以被告涉犯妨害
    婚姻罪而判處有期徒刑4月，如易科罰金以900元折算1日確
    定，業經本院調閱上開刑事偵審卷宗查核屬實，且被告亦不
    爭執與吳俊哲有相姦之行為，及其後遭台灣高等法院刑事判
    決有罪等情，故原告此部分之主張，應堪信為真實。
四、原告主張被告明知原告之夫吳俊哲為有配偶之人仍故意與其
    相姦之事實，業據被告所否認，並以前開情詞置辯。是本件
    之爭點為：(一)本件是否構成侵權行為？(二)若構成侵權行為，
    則合理之慰撫金應為若干？
  (一)訴外人吳俊哲係於94年9月9日與原告結婚，為有配偶之人乙
    節，有全戶戶籍資料查詢結果1份在卷可憑（見95年度他字
    第6531號卷第120頁）。被告雖否認知悉原告之夫吳俊哲為
    有配偶之人云云，惟據證人即吳俊哲之友人傅鵬倉於刑事案
    件第一審審理時證稱：伊於95年6月份與吳俊哲去海邊時，
    曾見過被告，當時吳俊哲有介紹被告係其女友，坦承2人係
    情侶關係，在相約前往海邊前，吳俊哲就已經告訴伊，被告
    知道吳俊哲已婚之身分，95年6月21日吳俊哲與伊相約要去
    衝浪，當晚被告一直打電話給吳俊哲，吳俊哲乃將電話交予
    在旁的伊，伊在電話中有告訴被告，吳俊哲是已婚的人等語
    （見95年度易字第2792號刑事卷第166、167頁），核與吳俊
    哲於上開刑事案件中所證稱：伊於95年1月31日已告知被告
    伊已婚之事實，及曾於95年6月間因被告甲○○一再打電話
    給伊時，轉由傅鵬倉接聽，並由傅鵬倉再次告知伊已婚之事
    實等情相符（見同上卷第161、167頁）。又證人即吳俊哲之
    高中同學潘桂米於上揭刑事案件中亦結證稱：伊於95年5 月
    份某日，因感情不順，想找吳俊哲聊聊，沒想到吳俊哲帶著
    被告一起來，伊不太開心，把吳俊哲拉到一旁問，為何要帶
    女生來，吳俊哲表示這是他外遇對象，伊因自己本身的男友
    有第三者，也害怕吳俊哲隱瞞已婚身分，是個愛情騙子，所
    以看到被告與吳俊哲在一起，就直接問被告不知道吳俊哲已
    經結婚了嗎？被告表示遇到了，感情的事，很難解釋，並表
    示與吳俊哲認識沒多久時，因為吳俊哲假日不能出來，所以
    有產生懷疑，被告並說她有看過吳俊哲的手機簡訊，所以直
    覺吳俊哲已婚等語（參見同上卷第219至221頁）。而衡諸證
    人潘桂米、傅鵬倉與原告均不相識而無特殊交誼，應無偏頗
    原告之必要，是綜合以上證人所言，堪認被告於95年1月31
    日即已知悉吳俊哲為有配偶之人，是被告以此置辯，尚難採
    信。另被告雖主張吳俊哲於於交友網站上表明係「未婚」云
    云，然吳俊哲既已於95年1月31日即告知被告其為有配偶之
    人，已如前述，自難僅憑被告與吳俊哲在最初認識時，吳俊
    哲交友網站上表明「未婚」乙情，即遽認被告於與吳俊哲交
    往期間始終不知吳俊哲已婚之身份，是被告以此置辯，亦不
    足採信。
  (二)按因故意或過失不法侵害他人之權利者，負損害賠償責任，
    故意以背於善良風俗之方法加損害於他人者亦同。又不法侵
    害他人之身體、健康、名譽、自由、信用、隱私、貞操或不
    法侵害其他人格法益而情節重大者，被害人雖非財產上之損
    害，亦得請求賠償相當之金額；此項規定，於不法侵害他人
    基於父、母、子、女或配偶關係之身分法益而情節重大者，
    準用之，民法第184條第1項、第195條第1項、第3項分別定
    有明文。
  (1)按夫妻當事人之一方對於婚姻關係之圓滿，具有人格利益，
    故被告於原告婚姻關係存續中，明知吳俊哲為有配偶之人，
    卻連續與之相姦多次，自屬故意侵害原告之人格利益；原告
    感到憤怒、羞辱、沮喪，應認為其基於配偶關係之身分法益
    遭受侵害，且其情節重大；原告自得就其所受之非財產上損
    害，請求被告賠償。而原告雖於事發後復與吳俊哲共同維持
    、修復婚姻關係，然亦不足以據此而認定原告之婚姻關係未
    受侵害。是被告此部分所辯，尚無理由。
  (2)原告主張所受精神上損害為300萬元，本院斟酌被告與原告
    之夫相姦時間約五個月，原告之精神至為痛苦，以及原告現
    年29歲，學歷為大學肄業，職業為鋼琴老師，94年及95年間
    申報薪資所得為7至8餘萬元，且名下無任何不動產，此有原
    告全戶戶籍資料查詢結果、稅務電子閘門財產所得調件明細
    表各1份在卷可憑（見他字卷第121頁、本院卷137至138頁）
    ；而被告現年29歲，大學畢業，於94及95年間原於友星實業
    有限公司任職，及於台北市立格登托兒所、台北市私立成功
    地球村語文補習班擔任教師，94年及95年申報薪資所得約13
    萬至20餘萬元，惟目前已離職，又其名下無任何土地、建物
    等不動產或車輛等資產，此有離職證明書、稅務電子閘門所
    得調件明細表各1份附卷可按（本院卷第41頁、116至119 頁
    ），並為兩造所不爭執；則衡酌兩造上開身分地位、經濟能
    力等情狀，認為原告所請求之慰撫金數額以40萬元為適當，
    超過此部分之主張，為無理由。
五、綜上所述，原告依民法第184條第1項前段、第195條第1、3
    項之規定，請求被告給付30萬元，為有理由，應予准許。逾
    此部份之請求，為無理由，應予駁回。兩造就原告勝訴部分
    ，均陳明願供擔保請准為假執行或免為假執行之宣告，經核
    均無不合，爰酌定如主文所示擔保金額分別准許之，至原告
    敗訴部分，其假執行之聲請即失所附麗，應予駁回。
六、因本件事證已臻明確，兩造其餘主張陳述及所提之證據，經
    本院審酌後認與判決結果不生影響，爰不一一論述，附此敘
    明。
七、訴訟費用負擔之依據：民事訴訟法第79條。
中　　華　　民　　國　　96　　年　　12 　 月　　 31 　日
                  民事第五庭    法　官　吳佳薇
如對本判決上訴，須於判決送達後20日內向本院提出上訴狀
以上正本係照原本作成。
中　　華　　民　　國　　96　　年　　12 　 月　　 31 　日
                                書記官  許博為
